臺灣板橋地方法院刑事判決　　　　　　　 94年度訴字第827號
公　訴　人　臺灣板橋地方法院檢察署檢察官
被　　　告　甲○○
上列被告因偽造文書等案件，經檢察官提起公訴（93年度調偵字
第153號），本院合議庭裁定依簡式審判程序，判決如下：
    主  文
甲○○連續意圖為自己不法之所有，以詐術使人將本人之物交付
，處有期徒刑肆月，如易科罰金，以參佰元折算壹日。又行使偽
造私文書，足以生損害於他人，處有期徒刑參月，如易科罰金，
以參佰元折算壹日。應執行有期徒刑陸月，如易科罰金，以參佰
元折算壹日。
    事  實
一、甲○○自民國（下同）80年間起，受青浩貿易有限公司（下
    稱青浩公司）之委託，負責處理該公司之帳簿登錄及稅務申
    報等業務，詎甲○○竟基於意圖為自己不法所有之概括犯意
    ，自89年1 月間起至91年8 月間止，在其原位於臺北縣土城
    市○○路71號2 樓之住所，為青浩公司處理稅務申報事宜時
    ，明知青浩公司如附表1 所示之89年度至91年度營業稅稅額
    共計僅有新台幣（下同）264,592 元，竟連續向青浩公司訛
    稱稅額共計為482,058 元，致使青浩公司陷於錯誤，而交付
    超出實際稅額達217,466 元之款項予甲○○。又甲○○明知
    清浩公司並未委託其代為開立該公司之統一發票，竟於90年
    6 月底某日，在上開住處，未經清浩公司同意，即利用其代
    清浩公司記帳時所取得之該公司空白發票及統一發票專用章
    ，接續擅自盜用上開統一發票專用章，蓋用於如附表2 所示
    之青浩公司統一發票4 張上，而偽造清浩公司名義之統一發
    票私文書後，於90年7 月間，在臺北市○○○路某處，交付
    給不知情之周姓女子轉交不知情之「大尺碼生活館」負責人
    丙○○，再轉交給不知情之「衣芙服飾店」人員丁○○以為
    進項（未致生逃漏稅捐之結果）而行使之，足以生損害於青
    浩公司。嗣經青浩公司於92年間委託他人代為清查帳目時，
    始發現上情。
二、案經青浩公司訴由臺灣板橋地方法院檢察署檢察官偵查起訴
    ，經甲○○於準備程序進行中就被訴事實為有罪之陳述，經
    告知簡式審判程序之旨，並聽取當事人之意見後，本院合議
    庭裁定以簡式審判程序審理。
    理  由
一、上揭事實，業據被告甲○○於本院審理中坦承不諱，核與告
    訴人青浩公司代表人乙○○於偵查及本院審理中之指述相符
    ，並經證人丙○○、丁○○於本院審理中證述屬實，且有青
    浩公司89年1 月至91年8 月之銷售與稅額申報書、被告請款
    簽收紀錄、被告簽立之切結書及如附表所示之統一發票影本
    4 張在卷足資佐證，足認被告自白與事實相符。本案事證明
    確，被告犯行洵堪認定，應依法論科。
二、按商業會計法所規定商業負責人、主辦及經辦會計人員或依
    法受託代他人處理會計事務之人員，以明知為不實之事項，
    而填製會計憑證罪，係指上開有權製作會計憑證之人，填製
    內容不實之會計憑證而言；倘無製作權之人，冒用他人名義
    ，製作內容不實之會計憑證，則屬偽造私文書行為，兩者迥
    然不同（最高法院89年度台上字第1642號判決意旨參照）。
    本件被告甲○○向告訴人青浩公司詐騙稅款，又未經授權擅
    自開立告訴人青浩公司之統一發票，交予不知情之「衣芙服
    飾店」以為進項（未致生逃漏稅捐之結果），致生損害於告
    訴人青浩公司，核其所為，係犯刑法第339 條第1 項之詐欺
    取財罪、同法第216 條、第21 0條之行使偽造私文書罪（起
    訴書誤載為刑法第342 條第1 項之背信罪及商業會計法法第
    71條第1 款之受託處理會計事務人員填製不實會計憑證罪，
    惟業經公訴檢察官於本院審理中更正起訴法條為刑法第216
    條、第210 條行使偽造私文書罪，故毋庸變更起訴法條）。
    被告盜用印章之行為，為偽造私文書行為之一部分，其偽造
    私文書之低度行為，又為行使偽造私文書之高度行為所吸收
    ，均不另論罪。被告先後多次詐欺取財犯行，時間緊接，所
    犯為構成犯罪要件相同之罪名，顯係基於概括犯意反覆為之
    ，為連續犯，應依法論以一罪，並加重其刑。被告所犯上開
    二罪間，犯意各別，行為互殊，應予分論併罰。爰審酌被告
    犯罪之動機、目的、手段、犯罪所得、犯罪後坦承犯行之態
    度，惟未能與告訴人和解賠償損害等一切情狀，量處如主文
    所示之刑，並諭知易科罰金之折算標準，及定其應執行之刑
    ，並諭知易科罰金之折算標準，以資懲儆。
三、如附表所示偽造之統一發票私文書，業經交付「衣芙服飾店
    」人員丁○○，已非屬被告所有，且其上蓋用之告訴人青浩
    公司統一發票專用章印文，係被告盜用該公司真印章所蓋之
    印文，並非刑法第219 條所指之偽造印文，故均不予宣告沒
    收，附此敘明。
據上論斷，應依刑事訴訟法第273 條之1 第1 項、第299 條第1
項前段，刑法第56條、第339 條第1 項、第216 條、第210 條、
第51條第5 款、第41條第1 項前段，罰金罰鍰提高標準條例第1
條前段、第2 條，判決如主文。
本案經檢察官蘇揚旭到庭執行職務。
中　　華　　民　　國　　94　　年　　7 　　月　　7 　　日
                  刑事第三庭    法  官  白光華
右正本證明與原本無異。
如不服本判決，應於判決送達後十日內，向本院提出上訴狀。
                                書記官  陳靜怡
中　　華　　民　　國　　94　　年　　7 　　月　　7 　　日
附錄本案論罪科刑法條全文：
中華民國刑法第210條(偽造變造私文書罪)
偽造、變造私文書，足以生損害於公眾或他人者，處五年以下有
期徒刑。
中華民國刑法第216條(行使偽造變造或登載不實之文書罪)
行使第210 條至第215 條之文書者，依偽造、變造文書或登載不
實事項或使登載不實事項之規定處斷。
中華民國刑法第339條(普通詐欺罪)
意圖為自己或第 3 人不法之所有，以詐術使人將本人或第 3 人
之物交付者，處五年以下有期徒刑、拘役或科或併科1000元以下
罰金。
以前項方法得財產上不法之利益或使第 3 人得之者，亦同。
前二項之未遂犯罰之。
關於刑法所定罰金本刑之數額經主管院依「罰金罰鍰提高標準條
例」規定核定提高為十倍。又依「現行法規所定貨幣單位折算新
臺幣條例」第二條規定，本判決主文所示之「元」，係以新臺幣
元之三倍折算之（即一元以新臺幣三元折算）。
附表1
┌──┬──────┬───────┬────────┐
│編號│營業稅項目　│實際稅款金額  │被告收款金額　　│
│    │            │（新台幣）　  │（新台幣）      │
├──┼──────┼───────┼────────┤
│ 1　│89年1、2月　│49,940元　　　│61,085元　　　　│
├──┼──────┼───────┼────────┤
│ 2　│89年4 月10日│無　　　　　　│20,000元 　　　 │
│　　│補營業稅金　│　　　　　　　│　　　　　　　　│
├──┼──────┼───────┼────────┤
│ 3　│89年5、6月　│43,856元　　　│89,812元 　　　 │
├──┼──────┼───────┼────────┤
│ 4　│89年11、12月│6,477元　　 　│40,954元 　　　 │
├──┼──────┼───────┼────────┤
│ 5　│89年11月15日│無　　　　　　│26,253元 　　　 │
│　　│補營業稅金　│　　　　　　　│　　　　　　　　│
├──┼──────┼───────┼────────┤
│ 6　│90年1、2月　│42,117元 　　 │52,117元 　　　 │
├──┼──────┼───────┼────────┤
│ 7　│90年3、4月　│4,377元 　　　│9,377元 　　　　│
├──┼──────┼───────┼────────┤
│ 8　│90年5、6月　│44,765元　 　 │56,045元 　　　 │
├──┼──────┼───────┼────────┤
│ 9　│90年7、8月　│31,650元 　　 │42,650元 　　　 │
├──┼──────┼───────┼────────┤
│ 10 │90年9、10月 │25,879元 　　 │38,879元 　　　 │
├──┼──────┼───────┼────────┤
│ 11 │90年11、12月│144元　　　　 │8,864元 　　　　│
├──┼──────┼───────┼────────┤
│ 12 │91年3、4月　│8,564元 　　　│9,254元 　　　　│
├──┼──────┼───────┼────────┤
│ 13 │91年5、6月　│4,169元 　　　│1,6481元 　　　 │
├──┼──────┼───────┼────────┤
│ 14 │91年7、8月　│2,654元 　　　│10,289元 　　　 │
└──┴──────┴───────┴────────┘
附表2
┌──┬────────┬───────┬──────┐
│編號│統一發票開立日期│ 統一發票編號 │　金　　額　│
├──┼────────┼───────┼──────┤
│ 1　│90年5月31日　　 │GJ00000000號　│325,000元 　│
├──┼────────┼───────┼──────┤
│ 2　│90年5月31日　　 │GJ00000000號　│170,000元 　│
├──┼────────┼───────┼──────┤
│ 3　│90年6月28日　　 │GJ00000000號　│420,000元 　│
├──┼────────┼───────┼──────┤
│ 4　│90年5月31日　　 │GJ00000000號　│85,000元 　 │
└──┴────────┴───────┴──────┘
